臺灣臺中地方法院民事判決　九十三年度婚字第一○一○號
　　原　　　告　甲○○○
　　被　　　告　乙○○
　　訴訟代理人　賴淑惠　律師
右當事人間請求離婚事件，本院於民國九十三年十二月十五日言詞辯論終結，判決如
左：
    主      文
原告之訴駁回。
訴訟費用由原告負擔。
    事實及理由
壹、原告主張：原告係越南國籍，於民國八十四年五月十九日與被告在越南結婚，並
    共同育有子女唐佩瑄、唐啟翰二人，嗣原告於八十九年七月四日取得中華民國國
    籍。婚後被告個性怪癖，對於原告非但不加愛護，且屢次毆虐待原告，分別曾於
    九十三年三月初、三月底、及四月間凌晨時分，因見到原告講電話，被告不明究
    理即掌摑原告臉部，或以腳踢原告，致原告受有多處傷痕或昏厥，復於同年六月
    二日凌晨二時許，被告酒後又無故對原告暴力相向，致原告胸部挫傷、右臉頰及
    左下巴多處挫傷、左手肘表淺性擦傷及挫傷，另於同年月二十四日下午五時左右
    ，被告之兄嫂亦無故毆打原告，致原告左上臂挫傷及瘀血、左胸痛疑是左胸挫傷
    、右背痛疑似右背挫傷、左枕部疼痛疑是頭部挫傷，是被告顯係慣性毆打原告，
    且已達不堪同居之虐待，並造成原告身心受創，精神痛苦，兩造婚姻已發生破綻
    ，難期回復，顯有難以維持婚姻之事由，爰依民法第一千零五十二條第一項第三
    款及同條第二項規定，請求判決離婚等語。並聲明：准原告與被告離婚。
貳、被告則否認經常毆打原告，並以：兩造婚後被告原將收入交由原告管理，長達九
    年之久，直至九十三年初，被告因感原告所掌之家計竟無分文積蓄，乃向原告表
    示欲自行掌管，豈料，原告此後即常藉故與被告爭執，被告仍多容忍，嗣因原告
    時於半夜與外人通電話，並與其他男子在外喝酒，不聽被告規勸，被告一時氣憤
    始打原告一巴掌，事後被告亦感後悔，被告實無虐待原告情形，而原告提出之九
    十三年六月二日之診斷證明書，並無證據證明係被告所為，另其主張其受被告兄
    嫂毆傷一節，與本案無關，是原告請求離婚，應無理由等語，資為抗辯。並聲明
    如主所示。
參、得心證之理由：
一、查兩造於八十四年五月十九日結婚，婚姻關係現仍存續中，並共同育有子女唐佩
    瑄、唐啟翰二人，而原告原係越南國籍人士，已於八十九年七月四日取得我國國
    籍等事實，為兩造所不爭執，並據原告提出戶籍謄本一件為證，自堪信為真實。
二、按夫妻之一方受他方不堪同居之虐待者，得向法院請求離婚，民法第一千零五十
    二條第一項第三款定有明文。而所謂不堪同居之虐待，係指予以身體上或精神上
    不可忍受之痛苦，致不堪繼續同居者而言（最高法院三十四年度上字第三九六八
    號判例意旨參照），如非客觀的已達於此程度，不容夫妻之一方，以主觀之見解
    ，任意請求與他方離婚；又夫妻之一方受他方不堪同居之虐待，固得請求離婚，
    惟請求離婚之原告對於此項虐待事實，除依法律規定無庸舉證外，應負舉證之責
    任（參照最高法院三十四年度上字第三九六八號、三十七年度上字第六八八二號
    判例意旨）。本件原告主張被告婚後個性怪癖，屢屢虐待毆打原告等情，固據其
    提出診斷證明書影本二件為證，並舉證人阮千金、唐佩瑄、唐啟翰為證，然為被
    告所否認，經查：原告主張其於九十三年四月間受被告施暴之事實，證人阮千金
    雖到庭證稱：伊常常至兩造家中，伊曾看過二次原告臉上有瘀傷，伊有問原告為
    有傷，但原告未告知，於九十三年四月某日凌晨一時許，伊與原告通電話，原告
    即說其臉上之傷是被告所打，不久伊聽到原告電話掉落之聲音，並聽到對方電話
    傳來被告聲音，並說原告跟男人講電話及被告打原告之聲音，但伊未親眼看到被
    告毆打原告等語，然證人既無親自在場見聞，僅透過電話聲音，聽聞兩造片斷之
    爭吵，臆測原告遭被告毆打，惟實情如何，尚難憑斷。又證人阮千金亦證稱：伊
    看過一次兩造吵架，但可能是開玩而已，因為之後兩造又和好等語；足見兩造平
    時情感尚屬融洽，原告主張其遭被告慣性毆打，非無疑義；再者，證人即兩造之
    長女唐佩瑄雖於本院審理時先證稱：「原告未與我們同住，是因為被告將原告趕
    出去，被告說原告怎麼跟男生說話，就將原告趕出去，我也有看到被告打原告的
    肩膀一下，原告就離開了。我有見到很多次兩造發生爭執，也看過很多次被告毆
    打原告，原告也有受傷，有時候是在家裡客廳。」等語（本院九十三年九月三日
    言詞辯論筆錄），然嗣該證人又於本院審理時改稱：「九十三年九月三日我所為
    之證述是原告在帶我來法院時叫我這麼說的。我只有見過一次約在九十三年初的
    晚上原告回家時，兩造發生爭吵將我吵醒，我醒來看到被告拉原告的皮包，並看
    到被告在床上打原告一下，原告就叫被告走開，被告就用腳踢門，被告的腳就流
    血，被告還叫原告離開，原告離家後在半夜又回家與我睡在一起。兩造常常在吵
    架。」等語（本院九十三年十一月十九日言詞辯論筆錄），則就被告毆打原告之
    時間及情形，該證人證詞前後不一，惟佐以證人即兩造之長子唐啟翰亦到庭證稱
    ：伊有一次晚上看到被告打原告，被告是以手掌打原告的肚子一下等語，可知證
    人唐佩瑄於九十三年十一月十九日所為證詞，較為可採。至於原告所提出之九十
    三年六月二日之診斷證明書，雖能證明原告有受傷之情形，然就受傷之部位，與
    前開三位證人之證詞不符，且原告就其造成之原因為何，始終未能舉證以實其說
    ，尚難認係被告所為，至於被告雖不爭執有打原告一巴掌，然係被告一時氣憤所
    致，衡諸其情節尚非嚴重，於客觀上尚難認已逾夫妻通常所能忍受之程度，而達
    侵害原告人格尊嚴及人身安全之程度，並危及兩造婚姻關係之維繫；自不得因此
    謂原告受有不堪同居之虐待，原告據此主張依民法第一千零五十二條第一項第三
    款規定，請求與被告離婚，尚非正當。至於被告之兄嫂對原告毆打一事，原告未
    能提出與被告有何牽連，尚難資為其請求離婚之理由，併為敘明。
三、次按有民法第一千零五十二條第一項各款規定以外，難以維持婚姻之重大事由者
    ，夫妻之一方得請求離婚，同法條第二項定有明文。至於是否有難以維持婚姻之
    重大事由，其判斷標準為婚姻是否已發生破綻而無回復之希望，此不可僅由原告
    已喪失維持婚姻意欲之主觀面加以認定，而應依客觀的標準，即難以維持婚姻之
    事實，是否已達於倘處於同一境況，任何人均將喪失維持婚姻希望之程度以決之
    。蓋婚姻以夫妻之共同生活為目的，夫妻應以誠摯相愛為基礎，相互尊重、忍讓
    與諒解，共同建立和諧美滿幸福之家庭，非有足以破壞共同生活或難以維持婚姻
    之重大事由，夫妻之一方不得任意訴請離婚。本件原告以前揭事實另主張兩造間
    有難以維持婚姻之重大事，然依前述，原告提出之證據，尚不足證明其受被告不
    堪同居之虐待，已如前述；又兩造自八十四年五月十九日結婚後，迄原告於九十
    三年七月二日提起本件訴訟，已逾九年，兩造共組家庭生活時間非短，而夫妻本
    係來自不同家庭背景之人，且兩造又係跨國婚姻，生活習慣及價值觀念必然有所
    差異，生活上難免產生意見分歧或致齬齟，此為原告婚前可得預見，則夫妻偶有
    爭執，亦屬人情之常，如雙方能相互了解、體諒、容忍，於衝突結束後，冷靜溝
    通，非必無法維持婚姻，要非屬於難以維持婚姻之重大事由，揆諸上開說明，難
    謂兩造婚姻已達破裂而難以回復程度，從而，原告再依民法第一千零五十二條第
    二項請求判決離婚，亦無理由，不應准許。
四、綜上所述，本件原告主張受被告不堪同居之虐待，及兩造有難以維持婚姻之重大
    事由，均非有據，從而，原告依民法第一千零五十二條第一項第三款及第二項規
    定，請求判決准與被告離婚，均無理由，應予駁回。
肆、訴訟費用負擔之依據：民事訴訟法第七十八條。
中　　　華　　　民　　　國　　九十三　　年　　　十二　　月　　二十九　　日
                              臺灣臺中地方法院家事法庭
~B法　　　官　楊國精
右為正本係照原本作成。
如對本判決上訴，須於判決送達後二十日內，向本院提出上訴狀，同時表明上訴理由
（須附繕本）。
中　　　華　　　民　　　國　　九十三　　年　　　十二　　月　　二十九　　日
~B法院書記官
